【裁判字號】    99,台上,8177
【裁判日期】    991230
【裁判案由】    妨害性自主
【裁判全文】
最高法院刑事判決            九十九年度台上字第八一七七號
上  訴  人  徐銘鴻
選任辯護人  羅秉成律師
上列上訴人因妨害性自主案件，不服台灣高等法院中華民國九十
八年七月三十一日第二審判決（九十八年度上訴字第一八八九號
，起訴案號：台灣新竹地方法院檢察署九十七年度偵字第五二一
三、五八五九號），提起上訴，本院判決如下：
    主  文
上訴駁回。
    理  由
按刑事訴訟法第三百七十七條規定，上訴於第三審法院，非以判
決違背法令為理由，不得為之。是提起第三審上訴，應以原判決
違背法令為理由，係屬法定要件。如果上訴理由書狀並未依據卷
內訴訟資料，具體指摘原判決不適用何種法則或如何適用不當，
或所指摘原判決違背法令情事，顯與法律規定得為第三審上訴理
由之違法情形，不相適合時，均應認其上訴為違背法律上之程式
，予以駁回。本件上訴人徐銘鴻上訴意旨略稱：(一)、原判決認刑
事訴訟法第一百五十九條之一至第一百五十九條之五，係指法院
未於審判期日傳喚相關證人到庭之情形，並認定證人甲女、陳女
（姓名年籍資料均詳卷）於警詢及偵查中之供述均有證據能力，
於法有違。又甲女、陳女所述與巫○○為性交後之情節，不相符
合，影響其證言之憑信性，原判決未詳加審論，遽採為判決基礎
，同有違誤。(二)、上訴人雖曾前往○○精品飯店房間，但僅單純
在場，並未與甲女發生性交行為。且上訴人不知甲女未滿十六歲
，甲女亦於警詢供稱曾告知上訴人其係十六歲，此為有利上訴人
之證據，原判決未說明不予採納之理由，逕認上訴人有與十四歲
以上未滿十六歲之女子為性交之不確定故意，難謂適法。另原判
決並未具體審酌刑法第五十七條各款所列情狀，亦於法有違等語
。
惟查：原判決認定上訴人有原判決事實欄所記載之犯行，係以上
訴人供承其於原判決認定之時間，接獲巫○○之電話，應邀前往
○○精品飯店，與巫○○及陳女、甲女共處一室，並在房間內洗
澡及將港幣五百元交予巫○○等事實，其雖否認對甲女為性交犯
行，辯稱：伊到房間後就一個人去洗澡，沒有跟陳女或甲女性交
，嗣巫○○開口借錢，才將港幣五百元拿給巫○○等語。然巫○
○如何透過網路即時通聯絡而認識陳女，並以應徵模特兒為由，
於民國九十七年一月初某日邀約陳女前來新竹，陳女另邀當時未
滿十六歲之甲女同行，見面後三人即前往○○精品飯店，巫○○
並以電話邀約上訴人前來等情，為上訴人所是認，並據巫○○供
述在卷，核與甲女及陳女於警詢、偵查及第一審證述情節大致相
符。而巫○○固僅坦承與陳女為性交，但巫○○曾另與甲女為性
交一節，業據甲女及陳女證述屬實，巫○○所涉與十四歲以上未
滿十六歲之女子為性交犯行，亦經第一審判處有期徒刑一年二月
確定在案。又上訴人雖否認曾與甲女為性交，惟當天係巫○○先
和陳女為性交後，巫○○再與甲女為性交，上訴人則在旁觀看，
之後巫○○與甲女至浴室沐浴，浴畢，上訴人即進入浴室與甲女
相互撫摸身體，並將其陰莖插入甲女陰道為性交，嗣又改在床上
為之，完畢後，上訴人拿出港幣五百元先行離去，巫○○則陪同
陳女、甲女離開飯店至新竹火車站，藉口協助兌換外幣，而將上
訴人交付之港幣五百元取回，隨即不見蹤影等情，業據證人甲女
、陳女於警詢、偵查及第一審證述綦詳，二人所述情節大致相符
。以甲女於案發時係未滿十六歲之少女，倘非親身經歷，如何能
詳細指述與上訴人及巫○○先後為性交之情節，並明確指證僅跟
巫○○為口交，並未與上訴人為口交之情；且甲女、陳女與上訴
人素不相識，無何嫌隙，甲女、陳女於第一審審理時均經具結而
為證述，並經上訴人詳加詰問，其二人仍指證歷歷，所述應屬實
情，堪予採信。而巫○○係為與陳女、甲女為性交，始前往○○
精品飯店，巫○○於偵查中即供稱：當時在電話中就有向上訴人
表示要去發生性行為云云（九十七年度偵字第五二一三號卷第四
十八頁）。且巫○○若非邀約上訴人前來從事性交易，何以打電
話給上訴人，上訴人若非事前知情，豈會無端於白天中午前往上
開飯店房間，抵達後苟無意與陳女或甲女為性交，豈有在該飯店
房間內沐浴，嗣又交出港幣五百元之理！巫○○供稱上訴人未與
甲女為性交，係迴護之詞，殊無足採。又甲女係八十一年○月○
日生，當時為十四歲以上未滿十六歲之女子，有其真實姓名年籍
對照表在卷可參。依甲女、陳女所述，其二人與巫○○聯繫時即
已告知實際年齡，而甲女於警詢時陳稱：有告知對方其為十六歲
；嗣於偵查中證稱：對方有問其年紀，其說是十五歲，虛歲是十
六歲云云。另觀之甲女於偵查中所拍攝之照片，顯係年輕稚幼之
女子，足見上訴人有與十四歲以上未滿十六歲之女子為性交之不
確定故意，上訴人所辯各節，係卸責之詞，不足採信。因而撤銷
第一審關於上訴人部分之判決，改判仍論處上訴人對於十四歲以
上未滿十六歲之女子為性交罪刑，已敘明其所憑之證據及認定之
理由。所為論斷，均有卷存資料可資覆按。而證據之取捨及證據
證明力如何，均屬事實審法院得自由裁量、判斷之職權，倘此項
裁量、判斷，並未悖乎通常一般之人日常生活經驗之定則或論理
法則，復已於判決內論敘其何以作此判斷之心證理由者，即不能
任意指摘其為違法，據為提起第三審上訴之合法理由。原判決認
甲女、陳女於警詢及偵查中之供述均有證據能力，已說明上述證
據，縱不符刑事訴訟法第一百五十九條之一至第一百五十九條之
四規定，因當事人、辯護人先後於原審準備程序及審判程序中表
示無意見，且未於言詞辯論終結前聲明異議，經審酌上開證據資
料製作時之情況，認為適當，依同法第一百五十九條之五規定，
自得為證據。所為論述，核與卷內資料並無不符，其認甲女、陳
女於警詢及偵查中之供述均有證據能力，即非無憑。原判決其他
有關證據能力之說明，縱未盡洽，亦顯然於判決無影響，依刑事
訴訟法第三百八十條規定，仍不得據為合法之第三審上訴理由。
又證人所作先後不同之證言，何者為可採，事實審法院本得參酌
其他相關證據自由判斷，苟無違經驗法則與論理法則，即難指為
違法。原判決就其如何綜合甲女、陳女之證詞及上訴人、巫○○
相關之供述，判斷甲女、陳女所言屬實，足認上訴人確有對甲女
為性交行為，已詳敘其如何取捨證據之心證理由，所為論斷，並
未悖乎經驗法則與論理法則。甲女、陳女所述與巫○○為性交後
之細節，縱稍有出入，亦無礙於其二人指證上訴人有對甲女為性
交之真實性。又原判決依甲女於警詢及偵查中之供述，判斷上訴
人有與十四歲以上未滿十六歲之女子為性交之不確定故意，係其
採證職權之合法行使，不能指為違法。而原判決量處上訴人有期
徒刑六月，已具體審酌上訴人係因友人之邀約，始前往上開飯店
房間，且係在未違反甲女之意願下，與甲女為性交行為，惡性尚
非重大，並曾支付港幣五百元予甲女等一切犯罪情狀，並無違背
刑法第五十七條規定之情形。上訴人徒憑己意，就原判決已有調
查說明之事項，或就原審證據取捨及判斷證據證明力之職權行使
，泛指其違法，難認係適法上訴第三審之理由。本件上訴為違背
法律上之程式，應予駁回。
據上論結，應依刑事訴訟法第三百九十五條前段，判決如主文。
中    華    民    國  九十九  年   十二   月   三十   日
                      最高法院刑事第一庭
                          審判長法官  董  明  霈  
                                法官  林  茂  雄  
                                法官  張  清  埤  
                                法官  張  祺  祥  
                                法官  韓  金  秀  
本件正本證明與原本無異
                                      書  記  官  
中    華    民    國  一○○  年    一    月    三    日
                                                      Q

司法院資訊處製作；財團法人民間司法改革基金會備份。
